臺灣高等法院刑事裁定
110年度聲再字第189號
聲  請  人  徐仁樂




上列聲請人因違反毒品危害防制條例案件，對於本院110年度毒
抗字第327號，中華民國110年3月15日確定裁定（原審案號：臺
灣臺北地方法院110年度毒聲字第81號），聲請重新審理，本院
裁定如下：
    主  文
本件重新審理之聲請駁回。
    理  由
一、聲請意旨略以：毒品危害防制條例第20條規定於民國109年7
    月15日施行，將施用毒品觀察勒戒或強制戒治完畢釋放後「
    5年」後再施用毒品者，應予觀察勒戒之規定，修改為「3年
    」後，旨在幫助施用毒品者戒除毒癮，而非懲戒，然本案之
    評估計分標準卻依然維持在舊制的評估標準中，造成本案嚴
    重失衡、不符合比例原則。今法務部於110年3月26日修正公
    告「有無繼續施用毒品傾向評估標準表冊」中，已放寬評分
    標準，令以前無上限之評分項目均修正為上限10分，評定分
    數皆降低評分數質，此有法務部110年3月26日法矯字第1100
    6001760號函可參考。聲請人按新的評分標準後，已達不須
    戒治之標準，為此聲請重新審理，免予繼續戒治等語。
二、按觀察、勒戒及強制戒治之裁定確定後，因發現確實之新證
    據足認受觀察、勒戒或強制戒治處分之人，應不施以觀察、
    勒戒或強制戒治者，受觀察、勒戒或強制戒治處分之人，或
    其法定代理人、配偶，或檢察官得以書狀敘述理由，聲請原
    裁定確定法院重新審理。又按聲請重新審理，應於裁定確定
    後30日內提起；但聲請之事由，知悉在後者，自知悉之日起
    算。再按法院認為無重新審理之理由，或程序不合法者，應
    以裁定駁回之；認為有理由者，應重新審理，更為裁定。法
    院認為無理由裁定駁回聲請者，不得更以同一原因，聲請重
    新審理。毒品危害防制條例第20條之1第1項第5款、第2項、
    第4項分別定有明文。
三、聲請人前因施用毒品案件，經原審法院以109年度毒聲字第1
    70號裁定送勒戒處所觀察、勒戒後，該勒戒處所依據聲請人
    之前科紀錄與行為表現、臨床評估、社會穩定度等3大項因
    素（每大項均有靜態因子與動態因子）進行評估，其中：⑴
    前科紀錄與行為表現部分合計為91分（有8筆毒品犯罪相關
    司法紀錄計80分、首次毒品犯罪年齡為「21-30歲」計5分、
    有2筆其他犯罪相關紀錄計4分(每筆2分)、入所時尿液毒品
    檢驗為「無藥物反應」計0分，上開4項靜態因子合計為89分
    ；另持續於所內抽煙計2分，上開動態因子合計為2分）、⑵
    臨床評估部分合計為36分（有海洛因、安非他命多重毒品濫
    用計10分、合法物質濫用菸品計2分、方式使用計10分、使
    用年數超過1年計10分，上開靜態因子合計為32分；精神疾
    病共病（含反社會人格），有Depression，計10分、臨床綜
    合評估（含病識感、動機、態度、就醫意願）評定為「中度
    」計4分，上開動態因子合計為14分）、⑶社會穩定度部分合
    計為5分（無業計5分、家人無濫用藥物計0分、入所後家人
    曾1次訪視計0分、出所後與家人同住計0分）。以上前科紀
    錄與行為表現、臨床評估、社會穩定度等總分合計為142分
    ，經評定認聲請人為「有繼續施用毒品傾向」之情事，有法
    務部○○○○○○○○110年1月13日新戒所衛字第11007001490號函
    暨所檢附法務部○○○○○○○○附勒戒所有無繼續施用毒品傾向證
    明書、評估標準紀錄表在卷可查。
四、法務部已修正「有無繼續施用毒品傾向評估標準紀錄表」及
    「有無繼續施用毒品傾向評估標準說明手冊」，並於110年3
    月26日以法矯字第11006001760號函表示自110年3月26日實
    施，有上開函文可佐，依該函文及前揭紀錄表、手冊，可知
    係就關於「毒品犯罪相關司法紀錄」及「其他犯罪相關紀錄
    」項目為修正，其中毒品犯罪改以每筆5分，總分上限為10
    分，其他犯罪相關紀錄亦改以總分上限10分，其餘則未修正
    。是依修正後之評估標準重新計算，聲請人8筆毒品犯罪相
    關司法紀錄，改為每筆5分，總計為40分，已超過上限10分
    ，故以10分計算，其餘則維持不變（其他犯罪紀錄有2筆，
    計4分，未超過上限10分）。換言之，原評估標準紀錄表，
    依修正後之標準，僅其中80分之毒品犯罪紀錄，應改為10分
    ，其餘分數未變，故以原總分142分扣除修正後減少之70分
    後，其總分改為72分（142-70=72），仍高於「有繼續施用
    毒品傾向」之標準60分，故仍有繼續施用毒品之傾向。
五、綜上所述，聲請人是主張依修正後之評估標準，其無須戒治
    云云，要非可取，是其聲請重新審理，為無理由，應予駁回
    。
據上論斷，應依毒品危害防制條例第20條之1第4項前段，裁定如
主文。
中　　華　　民　　國　 110　　年　　 4　　月　　 21 　日
  　　　　　　　　　刑事審判長第十七庭法　官 鄭水銓
　  　　　　　　　　　　　　　　　　　法　官 沈君玲
　　  　　　　　　　　　　　　　　　　法　官 李世華
以上正本證明與原本無異。
不得抗告。
                                      書記官 莊佳鈴
中　　華　　民　　國　　110 　年　　4 　　月　　22　　日